【裁判字號】    97,交上訴,174
【裁判日期】    971224
【裁判案由】    過失致死
【裁判全文】
臺灣高等法院刑事判決               97年度交上訴字第174號
上  訴  人  臺灣士林地方法院檢察署檢察官
被      告  乙○○
                      樓
上列上訴人因被告過失致死案件，不服臺灣士林地方法院97年度
交訴字第9號，中華民國97年8月29日第一審判決（起訴案號：臺
灣士林地方法院檢察署96年度偵字第12350號），提起上訴，本
院判決如下：
    主  文
上訴駁回。
    事  實
一、乙○○領有職業大客車駕駛執照，為大都會汽車客運股份有
    限公司（下稱大都會客運）僱用之司機，平日以駕駛營業大
    客車載送客人為業，為從事業務之人，於民國96年10月1 日
    上午11時50分許，駕駛車牌號碼為267-AB號營業大客車，沿
    臺北市大同區○○○路由東往西方向之公車專用道行駛，至
    民權西路與承德路2 段之路口時，欲左轉至承德路往南繼續
    行駛，原應注意汽車行駛時，駕駛人應注意車前狀況，隨時
    採取必要之安全措施，且當時天候晴、有日間自然光線、柏
    油路面乾燥無缺陷，道路視距良好無障礙物，且行車管制號
    誌運作正常等情，並無不能注意之情事，竟疏未注意車前狀
    況，致其所駕駛之上開營業大客車正前方，不慎撞擊行經該
    處，且未依規定行走人行天橋，而直接由東往西方向跑步穿
    越承德路之行人林蔡玉芳右側身體，致林蔡玉芳受有顱骨骨
    折併顱內出血、右側多處肋骨閉鎖性骨折併血胸等傷害，經
    送醫急救後，仍於同年月4 日14時12分許因傷重不治死亡。
    員警於本件車禍後據報趕赴現場處理時，乙○○於其犯罪被
    發覺前向到場之員警陳德威自首接受裁判。
二、案經林蔡玉芳之子甲○○、林俊泰、林俊毅訴由臺北市政府
    警察局大同分局報請臺灣士林地方法院檢察署檢察官偵查起
    訴。
    理  由
一、上揭事實業據被告乙○○於警詢、偵查、原審及本院審理時
    坦承不諱（見偵查卷第8至9頁、第46至47頁、原審卷第43至
    47頁、本院97年12月10日審判筆錄），核與被害人之子甲○
    ○於警詢指述之情節及證人即目擊本件事故陳志福於偵查中
    所證述目擊情節大致相符（分見偵查卷第10至11頁、第52頁
    ），此外，復有道路交通事故現場圖、交通事故補充資料表
    、談話紀錄表、道路交通事故調查報告表(一)、(二)、現場與車
    損照片、車牌號碼為267-AB號營業大客車行車紀錄紙、臺北
    市政府警察局交通警察大隊道路交通事故初步分析研判表、
    臺北市車輛行車事故鑑定委員會96年12月10日函文所附之鑑
    定意見書、馬偕紀念醫院96年10月1日診斷證明書、96年10
    月31日函附急診病歷資料、相驗屍體證明書及驗斷書（以上
    分見偵查卷第19至41頁及第60至83頁）及臺北市交通局97年
    7月11日北市交安字第09732766 800號函文及所附之臺北市
    車輛行車事故鑑定覆議委員會鑑定覆議意見書（見原審卷第
    30至32頁）各1份在卷可佐。足認被告上開自白與事實相符
    ，應可採信。
二、按汽車行駛時，駕駛人應注意車前狀況，並隨時採取必要之
    安全措施，交通安全規則第94條第3 項訂有明文。被告為領
    有合格職業大客車駕駛執照，且從事駕駛業務之人，對於上
    開行車規則，自應知之甚詳，並予注意。依卷附道路交通事
    故調查表及談話紀錄表所示，事發時天候晴、有日間自然光
    線、柏油路面乾燥無缺陷，道路視距良好無障礙物，且行車
    管制號誌運作正常，並無不能注意之情事，且被告並自承：
    在左轉彎時，伊在車前中線附近有看到被害人等語（見原審
    卷第45頁下方），足見被告駕車行經該處時，遇有被害人違
    規穿越該處，竟疏於注意，致所駕大客車撞及被害人，其有
    過失，至為灼然。而因被告之過失肇事，致被害人林蔡玉芳
    死亡，其過失行為與被害人死亡結果間，具有相當因果關係
    ，甚為明確。雖被害人林蔡玉芳亦有未依規定行走人行天橋
    穿越道路之違規，並同為本件肇事原因，然此僅被害人之與
    有過失，尚不影響於被告刑事過失責任之認定，附此敘明。
三、按被告乙○○係大都會客運司機，為從事駕駛業務之人，核
    其所為，係犯刑法第276 條第2 項之業務過失致人於死罪又
    按刑法第62條規定：「對於未發覺之罪自首而受裁判者，得
    減輕其刑。但有特別規定者，依其規定」。所謂「自首」，
    祇以犯人在其犯罪未發覺前，向該管公務員自承犯罪，而受
    裁判為已足，並不以使用自首字樣為必要；又所謂「發覺」
    ，係指有偵查犯罪職權之公務員已知悉犯罪事實與犯罪人而
    言（最高法院51年臺上第1486號判例、最高法院93年度臺上
    字第434 號判決參照）。經查，本件被告於肇事後，未被有
    偵查權之公務員或機關發覺其為犯嫌前，主動報警並留在事
    故現場等待警員前來，被告即向員警陳德威自承犯行，接受
    裁判，業經被告於本院審理供明在卷（見本院卷第46頁上方
    ），並有臺北市○○道路交通事故肇事人自首情形紀錄表1
    紙附卷可參（見偵卷第25頁），符合上揭刑法第62條自首之
    要件，爰依法減輕其刑。
四、原審認被告罪證明確，適用刑法第276條第2項、第62條前段
    、第41條第1項前段，刑法施行法第1條之1之規定，及審酌
    被告為職業大客車駕駛，因其業務上之過失，致被害人林蔡
    玉芳死亡，而肇事後均能坦承犯行，犯後態度良好，然終未
    能與被害人家屬達成民事和解獲賠償其損失，及其犯罪手段
    、目的及其智識程度等一切情狀，量處有期徒刑六月，並諭
    知易科罰金之折算標準，其認事用法及量刑，均無違誤，公
    訴人循告訴之請求提起上訴意旨略以︰「被告犯罪後未積極
    處理賠償事宜，將所有責任推予公司，且持事不關己之態度
    及原審採用臺北市車輛行車事故鑑定覆議委員會鑑定覆議意
    見，認為被害人同為本件肇事主因，實令告訴人難以接受」
    云云，指摘原判決不當，為無理由，其上訴應予駁回。
據上論斷，應依刑事訴訟法第368條，判決如主文。
本案經檢察官劉文水到庭執行職務。
中    華    民    國    97    年    12    月    24    日
                  刑事第一庭審判長法  官  葉騰瑞
                                  法  官  王炳梁
                                  法  官  莊明彰
以上正本證明與原本無異。
如不服本判決，應於收受送達後10日內向本院提出上訴書狀，其
未敘述上訴之理由者並得於提起上訴後10日內向本院補提理由書
（均須按他造當事人之人數附繕本）「切勿逕送上級法院」。
                                  書記官  吳金來
中    華    民    國    97    年    12    月    24    日
附錄：本案論罪科刑法條全文
刑法第276條
因過失致人於死者，處2 年以下有期徒刑、拘役或2 千元以下罰
金。
從事業務之人，因業務上之過失犯前項之罪者，處5 年以下有期
徒刑或拘役，得併科3 千元以下罰金。


司法院資訊處製作；財團法人民間司法改革基金會備份。
